【裁判字號】    97,交抗,2300
【裁判日期】    971222
【裁判案由】    違反道路交通管理處罰條例
【裁判全文】
臺灣高等法院交通事件裁定            97年度交抗字第2300號
抗  告  人  臺北市交通事件裁決所
受  處分人  甲○○
上列抗告人因受處分人違反道路交通管理處罰條例案件，不服臺
灣臺北地方法院97年度交聲字第2818號，中華民國97年11月27日
裁定（原處分案號：北市裁罰字第裁22-A1A129088號），提起抗
告，本院裁定如下：
    主  文
抗告駁回。
    理  由
一、原裁定意旨略以：
  (一)按法院受理交通事件，準用刑事訴訟法之規定，道路交通管
    理處罰條例第89條前段定有明文，是刑事訴訟法第154條規
    定「犯罪事實應依證據認定之，無證據不得推定其犯罪事實
    」及最高法院40年台上字第86號判例所揭示「事實之認定，
    應憑證據，如未能發現相當證據，或證據不足以證明，自不
    能以推測或擬制之方法，為裁判基礎。」之旨，於法院審理
    行為人違反道路交通管理處罰條例案件時，當有其適用。
  (二)本件原處分機關認受處分人即異議人甲○○於民國97年7月4
    日21時35分許，騎乘車號DQB-396號輕型機車，沿臺北市○
    ○街北向南行駛至金門街24巷口時，其右側車身與沿金門街
    24巷西向東行駛之車號8B-6051號自用小客車前車頭撞及而
    肇事，經據報之臺北市政府警察局中正二分局交通分隊員警
    游君毅到場處理，並繪製現場圖後，嗣由臺北市政府警察局
    交通警察大隊以異議人有違反道路交通管理處罰條例第45條
    第9款「車道數相同時，左方車不讓右方車先行」、第61條
    第3項「違反道路交通安全規則肇事致人受傷」規定之行為
    掣單舉發。嗣異議人向原處分機關提出申訴，經原處分機關
    函請臺北市政府警察局交通警察大隊調查結果，仍認異議人
    有前開違規行為，原處分機關乃依前揭道路交通管理處罰條
    例第45條第9款、第61條第3項、第63條第1項第1款規定裁處
    異議人新臺幣600元之罰鍰，並記違規點數共4點。
  (三)本院查：
    1.異議人於本院調查時固承認其有於前述時、地，騎乘前開
      車號之輕型機車，與前開車號8B-6051號自用小客車發生
      交通事故之事實，惟否認有何違反道路交通管理處罰條例
      規定之行為，辯稱：車禍當時我車子已經進入十字路口，
      是對方車頭撞到我的車尾，我沒有違規等語。
    2.本件異議人騎乘前揭車號之輕型機車於前揭時地與前開車
      號8B-6051號自用小客車發生撞擊之事實，為異議人所是
      認，且經證人即本件到場處理員警游君毅於本院97年10月
      30日調查時證述屬實（本院當日訊問筆錄參照），並有道
      路交通事故現場圖、交通事故談話紀錄表、補充資料表等
      件在卷可稽。
    3.查本件肇事地點即臺北市○○街24巷路口，無號誌、閃光
      號誌及停、讓標誌，有上開道路交通事故現場圖在卷可參
      ，而依據道路交通安全規則第102條第1項第2款之規定，
      該路口車道數相同，且同為直行車時，左方車應暫停讓右
      方車先行，但在交通壅塞時，應於停止線前暫停與他方雙
      向車輛互為禮讓，交互輪流行駛。準此，異議人所騎乘之
      上開輕型機車沿金門街北向南行駛，為左方車，本應於金
      門街24巷路口暫停，禮讓右方車即沿金門街24巷西向東方
      向行駛之車輛先行，惟由兩車車損情形，即異議人所騎乘
      輕型機車之右後側車身破裂；8B-6051號自用小客車之車
      頭保險桿撞痕等情，有臺北市○○○○○道路交通事故現
      場圖、道路交通事故補充資料表及交通事故現場照片在卷
      可稽，則由上情以觀，足徵異議人騎乘上開輕型機車沿臺
      北市○○街北往南方向至金門街24巷口，顯然較先駛入該
      路口之中心點，行經上揭路口中心點後，而後上開車號8B
      -6051號自用小客車始由臺北市○○街24巷西向東直行進
      入上揭路口而與異議人騎乘之輕型機車右後側車身撞擊，
      則異議分人所騎乘之車輛雖為左方車，然其係先行進入上
      開路口之車輛，並無爭道行駛不讓右方車先行之情形甚明
      。
    4.衡之事故發生時之情形，異議人既已行駛至道路中央，又
      何能左方車讓右方車先行，是異議人於本件情形既已盡注
      意義務，自不能認有違反道路交通管理處罰條例第45條第
      9款、第61條第3項規定之情形。
    5.綜觀全案卷證，本件原處分機關認異議人騎乘輕型機車有
      前開違規行為，無非是以原舉發單位之調查為憑，然此既
      為異議人所否認，又無其他積極事證相佐，亦未見另具詳
      細之鑑定意見分析，要難據以認定異議人騎乘輕型機車確
      有前述違規之行為，自應作對異議人有利之認定，認其所
      為上開辯解尚屬可採。
  (四)綜上所述，原處分機關所認定異議人有前開違反道路交通管
    理處罰條例之違規情形，尚與事實不符，原處分機關不察，
    遽認異議人有違反道路交通管理處罰條例第45條第9款、第
    61條第3項之違規行為而予裁罰，即難認為允當，應認異議
    人之異議為有理由，自應由本院將原處分撤銷，改諭知異議
    人不罰，以資適法。
二、抗告意旨略以：甲○○君97年7月4日21時35分駕駛車號DQB-
    396號普通輕型機車於臺北市○○○街北向南方向行駛，至
    金門街24巷口涉嫌行經無號誌路口未減速慢行，復又違反「
    車道數相同時，左方車不讓右方車先行」規定致肇事致人受
    傷，違規事實明確，臺北市政府警察局交通警察大隊依據道
    路交通管理處罰條例第45條第9款、第61條第3項規定製單舉
    發，及本所97年10月3日北市裁罰字第裁22-A1A129088號裁
    決書裁決，核無違誤，懇請對原法院之裁定重新審查，維持
    原處分之裁決，以資適法云云。
三、經查：依警員游君毅所製作之交通事故現場圖及其所拍攝之
    現場車損彩色照片觀之，本件交通事故發生地點位於臺北市
    ○○街及金門街24巷口、靠近金門街24巷22號處，且車號8B
    -6051號自用小客車前方車牌向後凹陷，受處分人所騎乘之
    輕型機車（車號DQB-396）右後方受有損害，顯見當時係小
    客車前方撞擊機車右後方，則機車比小客車先進入十字路口
    甚明，自無「車道數相同時，左方車不讓右方車先行」之問
    題。原法院因而裁定撤銷原處分，改諭知甲○○不罰，核無
    不合。抗告人抗告，核無理由，應該駁回。
四、據上論結，應依道路交通案件處理辦法第26條，刑事訴訟法
    第412條，裁定如主文。
中    華    民    國    97    年    12    月    22    日
                  刑事第十二庭  審判長法  官   蔡永昌
                                      法  官   蔡新毅
                                      法  官   陳榮和
以上正本證明與原本無異。
不得再抗告。
                                      書記官   林吟玲
中    華    民    國    97    年    12    月    23    日


司法院資訊處製作；財團法人民間司法改革基金會備份。
